臺灣高等法院臺中分院刑事判決
110年度上易字第845號
上  訴  人  臺灣臺中地方檢察署檢察官
被      告  江天瀚


上列上訴人因被告幫助詐欺取財案件，不服臺灣臺中地方法院10
9年度訴字第1452號中華民國110年5月12日第一審判決（起訴案
號：臺灣臺中地方檢察署108年度偵字第19606號），提起上訴，
本院判決如下：
    主  文
原判決撤銷。
本件公訴不受理。
    理  由
一、公訴意旨略以：緣顏瑋廷（所為加重詐欺取財等犯行，已由
    原審判處罪刑確定）於民國108年6月間某日，見社群網站臉
    書「八大社團」網頁暱稱「小吻」之不詳姓名年籍成年男子
    ，刊登「可日領、單價高、月收萬元、無壓力」之徵才廣告
    ，顏瑋廷以通訊平台LINE與「小吻」聯絡後，得知工作內容
    為至超商收送包裹，每次代價新臺幣300元，竟將此訊息告
    知蕭秉睿（另由本院審理判決），再轉而告知羅文佑（業經
    原審判決無罪確定），其3人明知一般人寄送、收受包裹並
    無困難，若有無法收受包裹之時，也是請具有信賴基礎之親
    友為之，正常情形下，並無上網給付報酬徵人專門代領包裹
    之事，且對方欠缺信賴之基礎，亦不知其年籍姓名、住址等
    資料，若有收取報酬代領包裹之情形，可預見是不法詐欺集
    團為阻斷警方追查所為，顏瑋廷竟與蕭秉睿、羅文佑加入上
    開「小吻」所屬具有持續性、牟利性、結構性犯罪組織之詐
    欺集團，與該詐欺集團成員間，共同基於三人以上加重詐欺
    之犯意聯絡，擔任該詐欺集團之「取簿手」，由「小吻」指
    示顏瑋廷前往不特定之超商領包裹，再拿至不特定地點放置
    ，由該不法詐欺集團派人前往收取包裹。而被告江天瀚（下
    稱被告）於108年6月間上網並看見前開詐欺集團在網際網路
    上刊登之貸款廣告後，以通訊平台LINE與暱稱為「陳鴻文」
    之不詳姓名、年籍成年男子聯絡，明知對方並無聯絡地址，
    也不知真實年籍等資料，公司行號亦不明，且未與對方謀面
    ，雙方欠缺信賴基礎，且自己本身信用不佳，對方要求提供
    金融帳戶存摺、金融卡、密碼等假借審核，可預見有使用該
    金融帳戶進行非法金流之情形，竟仍基於幫助詐欺之不確定
    故意，於同年6月22日上午，將其名義申辦之中華郵政豐原
    中正路郵局VISA金融卡(帳號：000-00000000000000號)密碼
    ，以LINE傳送給對方，並在7-11超商豐原晉豐門市(位於臺
    中市○○區○○路000號)將上開帳戶存摺、金融卡，以交貨便方
    式，依指示寄至7-11超商熱陽門市(位於臺中市○○區○○路0段
    000號)給名為「許嘉明」之人收取。該不法詐欺集團人員隨
    即通知顏瑋廷前往該址收取，並告知領取包裹電話後3碼及
    超商門市名稱，顏瑋廷即夥同蕭秉睿，由顏瑋廷騎乘車牌號
    碼000-000號普通重型機車(車主顏○谷，是顏瑋廷之兄)搭載
    蕭秉睿，於同年月24日13時11分許，前往該門市，並指示蕭
    秉睿進入超商領取得手(未簽名)，返回交給顏瑋廷，再由顏
    瑋廷依指示，將包裹送至臺中市太平區光隆國小旁公園人行
    道機車陡坡旁後離開。該不法詐欺集團即於附表所示之時、
    地，以附表所載之詐騙方法，向被害人周淑敏、陳智翔、王
    柏鈞等人詐騙，致其等陷於錯誤，以附表所示之時、地，分
    別匯款如附表所示之金額至上開被告之金融帳戶內，隨即被
    該不法詐欺集團成員提領一空，被害人周淑敏、陳智翔、王
    柏鈞始知受騙，因認被告涉有刑法第30條第1項、第339條第
    1項之幫助詐欺取財罪嫌等語。
二、按被告死亡者，應諭知不受理之判決；不受理之判決，得不
    經言詞辯論為之，刑事訴訟法第303條第5款、第307條分別
    定有明文。又第二審之審判除本章有特別規定外，準用第一
    審審判之規定，同法第364條亦有明定。
三、經查：本案被告因幫助詐欺取財案件，經檢察官提起公訴後
    ，由臺灣臺中地方法院以109年度訴字第1452號案件，於110
    年3月24日進行審理程序辯論終結，並於110年5月12日判處
    被告無罪在案。惟被告業於000年0月00日死亡，有臺中市豐
    原區戶政事務所110年11月5日中市豐戶字第110005808號函
    附之死亡登記申請書及中山醫學大學附設醫院出具之死亡證
    明書影本各1份（見本院110年度上易字第845號卷第41至44
    頁）在卷可稽。原審未及審酌被告死亡之事實，而對被告為
    實體判決，容有未合。檢察官上訴意旨其中執詞就實體部分
    主張被告具有幫助詐欺取財之不確定故意，並據以指摘原判
    決認定被告不具有幫助詐欺之犯意，有所未當等語部分，因
    被告已死亡，本院無從為實體審酌，而為無理由；至檢察官
    上訴內容另以被告於原審判決後已死亡，指陳原判決諭知被
    告無罪判決，難認妥適等語部分，則非無理由。依上說明，
    應由本院將原判決撤銷，改諭知不受理之判決，並不經言詞
    辯論為之。
據上論斷，應依刑事訴訟法第369條第1項前段、第364條、第303
條第5款、第307條，判決如主文。 　　
本案經檢察官蔣忠義提起公訴，檢察官劉世豪提起上訴。
中　　華　　民　　國　　110 　年　　12　　月　　2 　　日
                  刑事第十二庭  審判長法　官  張國忠
                                      法　官  高文崇
                                      法　官  李雅俐
以上正本證明與原本無異。
不得上訴。
                                      書記官  邱曉薇

中　　華　　民　　國　　110 　年　　12　　月　　2 　　日

附表：（即起訴書附表編號1部分）
交付帳戶之行為人 詐騙方式 寄交之金融帳號及物品 寄交時間、地點  取簿手 取簿時間、地點 遭詐騙匯款之被害人   詐騙方法 匯款時間、地點  匯款金額 （新臺幣） 江天瀚 詐騙集團利用LINE，以暱稱「陳鴻文」向江天翰稱辦理貸款需提供銀行帳戶等資料 豐原中正路郵局帳號00000000000000號帳戶存摺、提款卡 108年6月22日上午8時24分許、臺中市○○區○○路000號7-11便利超商（豐原晉豐門市） 蕭秉睿、 顏瑋廷 108年6月24日下午1時9分許、臺中市○○區○○路0段000號7-11便利超商（熱河門市） 周淑敏 偽稱BOOKING.COM訂房網站客服人員客服人員，撥打電話予周淑敏，佯稱業務疏失，導致周淑敏多刷12筆訂房，須依其指示操作自動提款機解除云云，致周淑敏陷於錯誤，依該詐騙集團成員指示匯款 108年6月26日晚間6時51分許、屏東縣東港鎮中正路之彰化銀行 29,988元         108年6月26日晚間6時53分許、屏東縣東港鎮中正路之彰化銀行 15,088元       陳智翔 偽稱BOOKING.COM訂房網站客服人員，撥打電話予陳智翔，佯稱因內部人員疏失，故變成分期付款，將重複扣款，須依其指示操作自動提款機解除云云，致陳智翔陷於錯誤，依該詐騙集團成員指示匯款 108年6月26日晚間7時0分許、花蓮縣○○鄉○○村00鄰00○0號7-11便利超商（天祥門市） 29,988元       王柏鈞 偽稱網路訂房網客服人員，撥打電話予王柏鈞，佯稱因內部人員疏失，需依其指示操作自動提款機進行取消作業云云，致王柏鈞陷於錯誤，依該詐騙集團成員指示匯款 108年6月26日晚間7時10分許、高雄市○○區○○路000號亞洲城郵局 29,988元